臺灣臺中地方法院刑事判決　　　　　　　99年度易字第3660號
公　訴　人　臺灣臺中地方法院檢察署檢察官
被　　　告　SIRIKUM　W.
　　(中文姓名：替朋)
上列被告因竊盜等案件，經檢察官提起公訴（99年度偵字第2335
2號），本院判決如下：
    主    文
SIRIKUM  WUTTIPONG(即替朋)犯毀越安全設備於夜間侵入住宅竊
盜未遂罪，處有期徒刑伍月，如易科罰金以新臺幣壹仟元折算壹
日；又犯傷害罪，處拘役伍拾伍日，如易科罰金以新臺幣壹仟元
折算壹日；又犯毀損他人物品罪，處拘役伍拾日，如易科罰金以
新臺幣壹仟元折算壹日；又犯傷害罪，處有期徒刑貳月，如易科
罰金以新臺幣壹仟元折算壹日。有期徒刑部分應執行有期徒刑陸
月，如易科罰金以新臺幣壹仟元折算壹日；拘役部分應執行拘役
壹佰日，如易科罰金以新臺幣壹仟元折算壹日。
        犯 罪 事 實
一、SIRIKUN WUTTIPONG意圖為自己不法之所有，於民國99年10
    月3日凌晨4時30分許之夜間，以打破玻璃門窗及毀壞玻璃框
    架等安全設備並踰越之方式，侵入王振良位於臺中縣太平市
    ○○路296巷6弄7號2樓之住處(該屋並同時為振鑌企業股份
    有限公司，公司負責人為王水金，該處係公司兼王振良住宅
    ) ，進而翻動屋內物品搜尋財物，旋為王振良發現並遭王振
    良逮捕，王振良並通知其子王志銘趕到現場幫忙處理，始未
    行竊得逞。詎SIRIKUNW UT TIPONG嗣竟基於傷害之犯意，趁
    王志銘不注意之際，出手毆打王志銘，致王志銘受有臉部挫
    傷之傷害。旋SIRIKUNWUTTI PONG且為逃離現場，竟另基於
    毀損之犯意，再打破上開處所2樓房間內之玻璃2片，足以生
    損害於王振良及振鑌企業股份有限公司，旋即破窗躍至1樓
    ，然為聞訊趕至現場之王水金壓制在地上。俟警方接獲報案
    到場且將SIRIKU N WUTTIPONG逮捕並戴上手銬，詎SIRIKUN
    WUTTIPONG又欲乘隙逃跑，王振良見狀上前阻止，SIRIKUN
    WUTTIPONG見狀竟另萌普通傷害之犯意，以手揮打王振良，
    致其手上之手銬擊中王振良之手臂，王振良因此受有左前臂
    挫擦傷之傷害。
二、案經王振良、王志銘、王水金訴由臺中縣警察局太平分局報
    告臺灣臺中地方法院檢察署檢察官偵查起訴。
    理    由
壹、證據能力部分：
    按現行刑事訴訟法為保障被告之反對詰問權，排除具有虛偽
    危險性之傳聞證據，以求實體真實之發見，於該法第159條
    第1項明定被告以外之人於審判外之言詞或書面陳述，除法
    律有規定者外，不得作為證據。而刑事訴訟法第159條之1至
    159條之4有傳聞法則之例外規定，且被告以外之人於審判外
    之陳述，雖不符前4條之規定，而經當事人於審判程序同意
    作為證據，法院審酌該言詞陳述或書面陳述作成時之情況，
    認為適當者，亦得為證據；當事人、代理人或辯護人於法院
    調查證據時，知有第159條第1項不得為證據之情形，而未於
    言詞辯論終結前聲明異議者，視為有前項之同意，刑事訴訟
    法第159條之5定有明文。查本件經本院於審理期日踐行調查
    證據程序之被告以外之人於審判外之書面、言詞陳述，公訴
    人及被告於本院審理時對於證據能力均未聲明異議，本院審
    酌後認為該等證據均為本院事實認定之重要依據，作為本案
    之證據均屬適當，故依刑事訴訟法第159條之5規定，均具有
    證據能力。至於承辦員警所提出之現場照片，因不具供述性
    ，屬於非供述證據，並無傳聞法則之適用，該等證據既無非
    法取得之問題，復經本院踐行調查證據程序，其證據能力自
    無疑問，併予敘明。
貳、實體部分：
一、訊據被告SIRIKUN WUTTIPONG對於上揭犯罪事實，除矢口否
    認有何行竊及傷害王振良之犯意及有何翻動屋內物品之事實
    等節外，餘均坦承屬實，辯稱：當天晚上伊出去吃完飯，騎
    腳踏車要回去，因為晚上迷路，伊看到有一群人要打伊並自
    後追趕伊，復有狗追伊，俟伊逃到王振良住處外時，因該處
    很暗，伊走投無路才沿著外面的欄杆爬至2樓要找地方躲藏
    ，並打破玻璃侵入屋內要向主人求救，伊看到主人後，有請
    主人叫警察，對方就先傷害伊。且伊進入屋內時，因屋內很
    黑，什麼都看不到，伊才撞到物品，並非伊翻動屋內物品搜
    尋財物。伊如有行竊之意就不會打破玻璃製造聲響。又伊沒
    有打王振良，當時他們很多人要綁伊，所以伊就用力的甩，
    所以可能這時候才導致王振良受傷，王振良受傷部分伊係無
    心造成的云云。惟查：
(一)上揭犯罪事實，業據證人王振良、王志銘於偵查結證明確，
    互核相符，並與證人王金水於警詢中、證人江國銘於審理中
    結證情節相吻合，復有王振良、王志銘之診斷證明單、刑案
    現場圖各1張、現場照片7張、王振良、王志銘受傷照片4張
    在卷可稽(見偵卷第32頁-36頁)，且被告對其確有於上開時
    地侵入上址王振良住處內、毀損前揭物品及傷害王志銘之事
    實亦均直承屬實。又證人即警察江國銘於審理中結證：「(
    當天你們是幾個警察過去處理？)2個。」、「我和楊政杰先
    到，我們2個都穿警察制服。到場後，報案人就說裡面好像
    還有人，因為他們聽到樓上還有聲音，他們怕樓上還有人，
    所以就請求支援，後來就2名警員過來，也是身穿警察制服
    ，是其他派出所過來支援，但我不知道是哪個派出所。我就
    跟報案人上去看，2樓有2面玻璃破掉，我們就順著樓梯上2
    樓，看到2樓有2面玻璃破掉，他旁邊的貨物有被翻動的樣子
    ，很明顯被翻動的樣子，我們上去看就沒有看到人，我們就
    下來，..。」、「(你們到場後，被告是否還有想要逃跑？)
    被告在求情說不要抓他，他說他有老婆、兒子要養，其他沒
    有印象。」、「(你們到場後，被告是否有企圖要逃逸？)有
    。」、「(當時情形如何？)那時就有點抓不住他，我們要他
    上警車，他不願意，且用腳踹開警車車門。」、「( 提示偵
    卷第55頁，證人王志銘在偵訊中稱：警察到場後，被告想要
    逃跑，伊父親去攔，被告用手銬攻擊他父親手臂，證人這樣
    說是否屬實？（提示並告以要旨）)這部分我沒有看到，但
    是『我發現我的手銬確實有損壞，到派出所後，我要解開被
    告手銬時，我發現手銬歪掉了，沒有壞』。」、「(提示偵
    卷第11頁至14頁，這份被告的警詢筆錄，當時是否是你負責
    訊問的？)是的。」、「(裡面的記載是否都是被告的回答？
    )是的，都是依照被告的陳述來記載。」、「(當時有無請
    通譯在場？)有。」、「(提示偵卷第12頁，這部分是否都按
    照被告的陳述記載？)是的，我們問時他是這樣說的。」、
    「(在警詢中被告有沒有說是因為有人要打他，他才爬上被
    害人住處？)沒有印象，他應該是說他被狗追。」、「(你在
    場時，被告有無向你提到他怎麼樣爬到樓上去？)他說他不
    知道怎麼上去，他被狗追一追就上到人家家裡面去。」、「
    (案發現場的路是否是死巷？)『不是死巷』。案發現場的路
    2 邊都可以通向馬路。」、「(你們上去2樓有去查看被告所
    翻的東西？)包裝盒的紙片，疊成一疊疊，包裝盒的紙片散
    落一地。」、「(提示偵卷第33頁現場圖，是否是你製作的
    ？劃上星號的部分是否是被害人的房子？)是的。是的。」
    、「(依據現場圖，被害人的房子是在鵬儀路296巷6弄？)是
    的。」、「(鵬儀路296巷6弄是死巷？)不是。它蠻長的，不
    算死巷。後面可以接到其他通路。」等語，益徵證人王振良
    、王志銘所證：被告有翻動屋內物品，且有上揭揮打告訴人
    王振良之事實等語，確符真實。
(二)
、被告於99年10月3日警詢中先係辯稱：伊當時騎腳踏車到處
    亂逛，有狗在吠，伊因心生畏懼而爬上工廠屋頂云云(見警
    卷第12頁)。
、嗣於同日偵查中又辯稱：「(既然沒有去偷，為何要進入振
    鑌公司裡面？)因為有狗在追我，我只好往前走，我以為那
    個門可以打開，結果不能打開，只好把門敲破。」、「( 你
    被狗追，為何會爬到人家住處的2、3樓？)那時候很暗，我
    不了解，等我往下一看，才發現我已經到了3樓，因為我要
    出去，所以才打破3樓的7、8片窗戶。」、「(如果只是迷路
    ，為何看到被害人時反而要打傷被害人？)當時我想要下來
    ，可是屋主看到我就大叫、大喊，還拿東西要打我，我只有
    一直撥開。」云云(見偵卷第47頁)。
、嗣於99年10月26日偵查中又辯稱：「(為何要進入他人住處
    ？)因外面有人要追打我，所以我才闖入。」、「(何人要追
    打你？)我不知道，有『2名』男子要追打我，還有3隻狗要
    追我。」、「(既然沒有要偷，為何要逃跑，且打傷他人？)
    因為該住處的人看到我，就馬上把我抓住，我以為是追我的
    人要將我抓住。」、「(既然要躲避別人追打，為何會逃到
    他人住處2樓？)因為那邊是『死路』，我只好爬牆上去。」
    云云(見偵卷第55-56頁)。
、嗣於準備程序中又辯稱：「我是因為外面有一群人要對我傷
    害，所以我跑到2樓，看到主人，我請主人叫警察，對方就
    先傷害我，事情就這樣發生。」、「(你如何到2樓？)爬上
    去，我是沿著外面的欄杆爬上去，我爬到2樓，到了2樓我要
    找地方躲藏，因為外面的人要傷害我。」、「(你如何進入
    屋內？)用手把窗戶的玻璃敲破後進入，我是走投無路。」
    、「(你把窗戶玻璃敲破後從哪裏進去？)我從打破的洞進屋
    ，裡面很黑什麼都看不到。」、「(你進屋之後做什麼事？)
    我到2樓後，主人來開燈，我看到主人後就對主人說有人要
    傷害我，請他幫我叫警察，然後主人有打我，2個人打我，1
    個父親及1個小孩，是在房間打我，我進到2樓之後看到父親
    及兒子，我把門關上，然後對方就用繩子把我綁起來，我就
    用力解開繩子，對方打我，我才還手。」、「(你進屋前，
    一開始是誰要打你？)我晚上出去吃完飯，騎乘腳踏車要回
    去，因為晚上迷路，我看到有一群人要打我，我把腳踏車丟
    在路旁，然後就發生剛才所述的事情。」、「(那群人為何
    要打你？)我不知道為什麼。」、「(那群人有幾人？)有8、
    9個人，但追我的人有『3』個人。」、「(警詢時所述是否
    實在？)照實說。」、「(為何你跟警察說是聽到狗在吠才爬
    上屋頂？)因為那3個人向我追過來，同時旁邊有3隻狗追過
    來要咬我，所以我很慌張才爬上2樓。」、「(你已經爬上2
    樓，為何還要侵入他人屋內？)因為那個地方很暗，我不知
    道那是什麼地方，我為了要求救，所以才破窗，請求屋內的
    人幫助。」、「(你會不會講國語？)一點點。」、「(你是
    否聽的懂國語？)一點點。」、「(你來臺多久？)2年半。」
    、「(你侵入屋內之後用何種語言向屋主求救？)被告自己用
    國語回答「趕快打電話叫警察來，有人要打我，請你幫我，
    我很害怕」，對方說我要偷東西，我沒有要偷，如果我要偷
    ，打破玻璃會很大聲（以上被告均用國語陳述）」、「(警
    察到場之後，在現場時你如何對警方陳述？)我從2樓跳下來
    之後不能走，所以當時並沒有向警方作任何陳述。」、「(
    警察到場時是否有穿警察制服？)隨同警方來的有7、8個人
    ，有的有穿警察制服，有的沒有。」、「(警察到場之後你
    是否想逃跑？)是，我想跑，但我腳已經受傷沒辦法跑，我
    當時有大聲叫，說我害怕。」、「(警察到場為何你要逃跑
    ？) 我害怕。」、「(害怕什麼？)怕有人打我。」、「(你
    是因為有人要打你才侵入屋內，並請主人叫警察，為何警察
    來了，你反而要逃跑？)我很害怕，當時對任何人已經不信
    任。」云云。
、嗣於審理中又辯稱：「我當時有掙扎，有傷到證人王先生，
    那天我很害怕，他們說什麼我都不曉得，他們說什麼我都不
    曉得，我只知道我很害怕。」、「(你在警局時是否只有說
    你被狗追，沒有說被人追？)我在當時我並沒有向警員說有
    人在追我，只有說我被狗追，但是我沒有說有人在追我。」
    、「..我確實在警詢中所言屬實，我當時確實是說被狗追，
    才爬到2樓，我當時只是害怕，所以都不記得，我沒有跟警
    方提到我被人追的事情。..第一次偵訊時，我與在警詢中所
    言都是一樣的，我也是沒有說到有人在追我。..。」、「(
    那天有幾人追打你？)應該是7、8個，但是緊跟在我身後的
    只有『2個』。」、「(請確認追你的有7、8個，但緊跟在身
    後的只有2個？)是的。2個跟在我後面，還有3隻狗在吠。」
    、「(你爬上2樓的時候，追你的人有無跟著爬上去？)我只
    感覺到他們在追我，我爬上2樓的時候，我不知道他們有無
    跟著爬進來。」、「(你爬上2樓的時候，有無回頭看那些人
    還在不在？)我到2樓後，我沒有回頭看，我聽到有聲音，我
    就亂打。」、「(你聽到什麼聲音？)我聽到好像是有人在走
    路的聲音，我就急著找出路。」、「(你既然沒有確認那些
    人也有爬上來，你何必要打破玻璃進入屋內？)因為我走投
    無路我就到2樓，讓2樓的屋主知道，他們就開燈，我如果再
    往後走，我就會受到傷害，所以我才會爬到2樓去。我很害
    怕，我沒有去路，沒有去處，我才打破玻璃進入。」、「(
    你當時爬上被害人的房子內，屋內是否有開燈？)沒有開燈
    。」、「(你爬上被害人的屋內，是否知道屋內有無人在？)
    我不清楚。」、「(你打破玻璃時是否知道屋內有無人在？)
    不知道。」、「(你在跑到那附近的時候，有無看到哪家人
    家的屋內是有燈亮？)沒有注意。」云云。
、核被告就其究係為何爬上告訴人住處乙節，先係辯稱聽到狗
    吠云云，旋又改稱：遭狗追云云，嗣又改稱：有人要追打伊
    云云，繼又改稱：有人要追打伊，也有狗在追伊云云，所辯
    先後反覆不一，已難遽信。又被告如係為逃避不詳之人追打
    而爬至告訴人王振良住處2樓，衡情，其當確認該等不詳之
    人是否也有爬上告訴人王振良住處2樓，豈有在不知該等不
    詳之人有無追來，也不知該屋內是否有人之情況下，大費週
    章破壞上開安全設備侵入告訴人屋內之理。又被告既係為逃
    避不詳之人追打而侵入屋內並請告訴人王振良報警，則警察
    據報趕至現場後，被告豈有向警察求情請警察不要抓他，且
    企圖逃跑之理，是被告所辯既先後矛盾且顯悖常情，要難採
    信。且查，被告於侵入告訴人王振良住處屋內時既不知屋內
    是否有人，也未看到附近房屋有何亮光，則其誤認該屋當時
    無人在屋內，而以前揭方式破壞安全設備，並於過程中不慎
    發出聲音，亦在常情在內，尚難因此即認被告主觀上並無行
    竊之不法所有意圖。
(三)綜上所述，被告自白部分核與事實相符，足堪採信。至被告
    所持辯解部分則核係臨訟卸責之詞，要難憑採。本案事證明
    確，被告犯行堪以認定。
二、查刑法第321條業經總統於100年1月26日以華總一義字第100
    00015561號令公布修正，並於100年1月28施行，本件被告前
    揭行為時刑法第321條加重竊盜罪規定為：「犯竊盜罪而有
    左列情形之一者，處6月以上、5年以下有期徒刑：一、於夜
    間侵入住宅或有人居住之建築物、船鑑或隱匿其內而犯之者
    。二、毀越門扇、牆垣或其他安全設備而犯之者。三、攜帶
    兇器而犯之者。四、結夥三人以上而犯之者。五、乘火災、
    水災或其他災害之際而犯之者。六、在車站或埠頭而犯之者
    。前項之未遂犯罰之。」修正後之刑法第321條則規定為：
    「犯竊盜罪而有下列情形之一者，處6月以上、5年以下有期
    徒刑，得併科新臺幣10萬元以下罰金：一、侵入住宅或有人
    居住之建築物、船艦或隱匿其內而犯之者。二、毀越門扇、
    牆垣或其他安全設備而犯之者。三、攜帶兇器而犯之者。四
    、結夥三人以上而犯之者。五、乘火災、水災或其他災害之
    際而犯之者。六、在車站、埠頭、航空站或其他供水、陸、
    空公眾運輸之舟、車、航空機內而犯之者。前項之未遂犯罰
    之。」是被告行為後法律已有變更，應依刑法第2條第1項之
    規定，為「從舊從輕」之比較。本案經比較新舊法後，以修
    正前刑法第321條之規定（因舊法未規定得併科新臺幣10萬
    元以下罰金），有利於被告，自應適用修正前刑法第321條
    之規定。
三、按刑法第321條第1項第2款所謂安全設備，係指依社會通常
    觀念足認為防盜之設備而言，而窗戶係屬供通風及防閑之安
    全設備。是核被告所為，係犯修正前刑法第321條第1項第1
    、2款、第2項之毀越安全設備於夜間侵入住宅竊盜未遂罪；
    刑法第354條之毀損罪及刑法第277條第1項之傷害罪(2次)。
    又關於竊盜行為之著手，係以已否開始財物之搜尋為要件，
    最高法院著有94年度臺上字第6989號判決意旨可資參照。查
    被告侵入告訴人住處後已著手搜尋財物，業如前述，被告已
    著手實施竊盜之行為而未遂，為未遂犯，爰依刑法第25條第
    2項規定，減輕其刑。被告毀壞安全設備之行為部分，乃係
    竊盜之加重要件行為，自無成立毀損罪之餘地；毀越安全設
    備而入室行竊，其越入行為即屬侵入住宅，已結合於所犯加
    重竊盜之罪質中，無更行構成侵入住宅罪之理(最高法院83
    年度臺上字第3856號判決、27年上字第1887號判例意旨參照
    )。至被告嗣為逃離現場而毀損玻璃2片部分，自仍應以毀損
    罪論處。又被告所犯上開4罪犯意各別，行為互殊，應予分
    論併罰。爰審酌被告行為時係年滿22歲智識成熟之成年男子
    ，不思循正途以謀正當利益，率為本案竊盜未遂犯行，缺乏
    對他人財產權須予以尊重之觀念；告訴人等所受上揭傷害程
    度非重；被告所犯毀損罪部分係損玻璃2片及被告犯罪之動
    機、目的、手段暨被告犯罪後坦承毀損罪、傷害王志銘之犯
    行，矢口否認有何竊盜及傷害王振良犯行之態度，且迄未與
    告訴人等達成和解等一切情狀，就其所犯上開4罪分別量處
    如主文所示之刑，並均諭知易科罰金折算標準，及就所處有
    期徒刑及拘役刑部分各定其應執行之刑，並均諭知易科罰金
    之折算標準。
據上論斷，應依刑事訴訟法第299條第1項前段，刑法第2條第1項
前段、修正前刑法第321條第1項第1款、第2款、第2項、第277條
第1項、第354條、第25條第2項、第41條第1項前段、第51條第5
款、第6款，刑法施行法第1條之1第1項、第2項前段，判決如主
文。
中    華    民    國   100    年    2     月    15    日
                  刑事第十一庭  法  官  江奇峰
以上正本證明與原本無異。
如不服本判決應於收受判決後10日內向本院提出上訴書狀，並應
敘述具體理由；其未敘述上訴理由者，應於上訴期間屆滿後20日
內向本院補提理由書（均須按他造當事人之人數附繕本）「切勿
逕送上級法院」。
                                書記官  林素珍
中    華    民    國   100    年    2     月    15    日
附錄論罪科刑法條
刑法第277條第1項：
傷害人之身體或健康者，處3年以下有期徒刑、拘役或1千元以下
罰金。
修正前刑法第321條：
犯竊盜罪而有左列情形之一者，處6月以上、5年以下有期徒刑：
一、於夜間侵入住宅或有人居住之建築物、船艦或隱匿其內而犯
    之者。
二、毀越門扇、牆垣或其他安全設備而犯之者。
三、攜帶兇器而犯之者。
四、結夥三人以上而犯之者。
五、乘火災、水災或其他災害之際而犯之者。
六、在車站或埠頭而犯之者。
前項之未遂犯罰之。
刑法第354條：
毀棄、損壞前二條以外之他人之物或致令不堪用，足以生損害於
公眾或他人者，處2年以下有期徒刑、拘役或5百元以下罰金。